# 股权融资核算 - 业绩对赌

提问人：lixicheng1919 时间：2022-05-25 19:43:07
背景：
A公司系某市政府投资平台， 2018 年对B公司投资 3000 万元，持股比例20%，投后估值1.5亿元，B公司主营文化传媒、电影原创、制作等业务；
投资协议约定： 3000 万投资款分两部分，其中 2000 万元系市政府直接股权投资资金，由A公司出资，剩余 1000 万系A公司正常投资；
业绩对赌条件为： 2019 年-2021年营业收入合计不低于 8000 万元或 2022 年 12 月 31 日前未能IPO上市，如B公司未能完成业绩条件或上市，A公司有权在B公司 2021 年审计报告出具后，由B公司大股东（自然人）或指定第三方予以回购，回购价格为投资款+12%年化收益率利息。
同时协议约定： 2000 万市政府直接股权投资资金存在优惠条款，投资期在 3 年内（含 3 年）退出的，转让价格为原始投资额；4-5年（含 5 年）退出的， 转让价格为原始投资额与投资期内累计以同期银行贷款基准利率计算的收益之和； 5 年以上的， 按市场评估价格退出。B公司所有原股东（增资前股东）均可以按照持股比例享受区直投资金的优惠政策，即未来有权按市政府直投资金的优惠政策受让市政府直投资金对应的股权。
现状：
B公司2019-2021年实际完成营业收入 1500 万元，其中 2019 、 2020 、 2021 分别为 200 万元、 500 万元、 800 万元，未达到业绩条件，同时市政府直接股权投资也已经超过 3 年，未达到 5 年。
问题：
B公司收到 3000 万元增资款，如何核算。确认实收资本+资本公积，还是预估回购可能，将 2000 万或者 3000 万作为明股实债进行处理？抑或是拆分权益工具与债务部分，分别确认，这个实务处理有难度
根据实际情况，公司 2020 年末即应该预估出很难完成业绩对赌，则面临被回购的情况，同时考虑政府直接股权投资的优惠政策，即带有政府补助的性质，很可能在 2021 年结束后，回购该部分股权，但同时考虑B公司目前经营困难、资金紧张，B公司无法直接回购，只能寻找外部第三方予以接盘。

回答人：chenyiwei
这里首先要明确：如果业绩对赌未完成，则B本身是否要承担回购义务？根据主帖中的表述，“如B公司未能完成业绩条件或上市，A公司有权在B公司 2021 年审计报告出具后，由B公司大股东（自然人）或指定第三方予以回购”，即B本身不要求承担回购义务？
如果B本身不承担回购义务的，则B自身报表中仍可将接受A的投资款确认为权益。
如果B本身需承担回购义务的（包括与其大股东承担连带责任），则B自身报表中应确认回购自身权益工具的合同义务所导致的负债（类似于限制性股票回购义务）。这与其最终被要求承担回购责任的可能性大小、以及其有无实际能力承担回购义务无关。

提问人：wxfsm 时间：2022-07-01 17:26:18
“包括与其大股东承担连带责任” 也是属于承担回购义务的情形吗？公司承担的连带责任后也可以向大股东进行追偿吧。

回答人：chenyiwei
也属于承担回购义务的情况。一旦被回购，再向大股东追偿的可能性很小，且由于上市失败，即使有权追偿，大股东也很可能已经无力支付补偿款了。